臺灣南投地方法院刑事判決
111年度金訴字第21號
公  訴  人  臺灣南投地方檢察署檢察官 
被      告  楊宗勳



上列被告因洗錢防制法案件，經臺灣桃園地方檢察署檢察官提起
公訴（111年偵緝字第1195號），嗣臺灣桃園地方法院受理後，
認有管轄錯誤情形而判決移轉管轄至本院，因被告於準備程序中
就被訴事實為有罪之陳述，本院合議庭裁定由受命法官獨任進行
簡式審判程序，判決如下：
    主      文
楊宗勳幫助犯洗錢防制法第十四條第一項之一般洗錢罪，處有期
徒刑參月，併科罰金新臺幣壹萬元，罰金如易服勞役，以新臺幣
壹仟元折算壹日。
　　事實及理由
一、本案被告楊宗勳所犯係死刑、無期徒刑、最輕本刑為3年以
    上有期徒刑以外之罪，且非高等法院管轄第一審案件之罪，
    其於本院準備程序中就被訴事實為有罪之陳述，由本院合議
    庭依刑事訴訟法第273條之1第1項規定，裁定由受命法官獨
    任以簡式審判程序加以審理，且依同法第273條之2、第159 
    條第2項規定，不適用傳聞法則有關限制證據能力之相關規
    定；另依同法第310條之2準用同法第454條之規定，得製作
    略式判決書，如認定之犯罪事實、證據及應適用之法條，與
    起訴書之記載相同者，得引用之，合先敘明。
二、本案犯罪事實及證據，除證據部分補充「被告楊宗勳於本院
    準備程序及審理時之自白」外，餘均引用檢察官起訴書之記
    載（如附件）。
三、論罪科刑：
　㈠按刑法上之幫助犯，係對於犯罪與正犯有共同之認識，而以
    幫助之意思，對於正犯資以助力，而未參與實施犯罪之行為
    者而言（最高法院88年度台上字第1270號判決意旨參照）。
    是如未參與實施犯罪構成要件之行為，且係出於幫助之意思
    提供助力，即屬幫助犯，而非共同正犯。查被告介紹陳俊玄
    將帳戶之存摺、提款卡、提款卡密碼提供予綽號「三寶」之
    真實姓名年籍不詳成年人，供其所屬或轉手之詐欺集團使用
    ，使該詐欺集團成員得用以訛騙被害人，並轉匯金錢，供該
    詐欺集團成員得以提領，製造金流斷點，未參與詐欺取財及
    洗錢犯行之構成要件行為，亦無證據證明被告係以正犯之犯
    意參與犯罪，應認其所為係幫助犯而非正犯。是被告所為，
    係犯刑法第30條第1項前段、第339條第1項之幫助詐欺取財
    罪及刑法第30條第1項前段、洗錢防制法第14條第1項之幫助
    洗錢罪。至公訴意旨認被告所為，係犯刑法第339條第1項之
    共同詐欺取財罪、洗錢防制法第14條第1項之一般洗錢罪等
    語，查被告於偵訊中供稱：我有提供我的帳戶給「三寶」，
    但他說不能用，又還我，我只有要陳俊玄的帳戶，我有叫陳
    俊玄將帳戶之存摺、提款卡、密碼寄給「三寶」等語（見偵
    緝卷第34頁），然指示他人交付帳戶並非詐欺取財之構成要
    件行為，亦無積極證據足認其與實行詐欺犯罪者間，有何犯
    意聯絡或行為分工，無從遽認被告係基於正犯之意思參與犯
    罪，其復非參與犯罪構成要件行為，而不能論以共同正犯，
    應論以幫助犯，故公訴意旨此部分所指，容有未洽。又此僅
    涉及被告行為態樣為正犯、從犯之分，自無用依刑事訴訟法
    第300條變更起訴法條（最高法院108年度台上字第4351號判
    決意旨參照），且本院於審理期日亦諭知被告係涉犯幫助詐
    欺取財及幫助洗錢罪，當無礙其於訴訟上權利之充分行使，
    併此敘明。
　㈡被告係以介紹他人提供本案帳戶之單一行為，並同時觸犯上
    開數罪名，應依刑法第55條想像競合犯之規定，從一重之幫
    助一般洗錢罪處斷。
　㈢被告係幫助他人犯罪，為幫助犯，爰依刑法第30條第2項之規
    定，按正犯之刑減輕之。
　㈣另按洗錢防制法第16條第2項規定，犯前二條之罪，在偵查或
    審判中自白者，減輕其刑。查被告於本院審理時自白本件犯
    行，爰就其所犯幫助洗錢罪部分，依前開規定，減輕其刑。
　㈤爰以行為人之責任為基礎，審酌被告前有詐欺案件之前案紀
    錄，此有被告前案紀錄表在卷可稽，足認被告素行不佳。被
    告指示陳俊玄提供其所申辦之帳戶予詐騙集團使用，一方面
    造成被害人蒙受財產損害及面臨求償不便，一方面幫助詐欺
    集團隱匿詐欺取財犯罪所得之去向，致令國家查緝犯罪困難
    ，助長詐欺犯罪風氣，破壞金融交易秩序，所為殊值非難；
    兼衡被告於本院審理中自陳大學就學中之智識程度，之前從
    事飯店業因本案被開除，經濟狀況小康，家中有父母親、姐
    姐，父親已退休之生活情況（見本院卷第41頁），及其犯罪
    之目的、手段、所生危害等一切情狀，量處如主文所示之刑
    ，並就罰金部分諭知易服勞役之折算標準，以示懲儆。
四、沒收部分：
    被告本案犯罪所得部分，被告於本院供稱：匯進來的新臺幣
    兩萬元我都沒有取得，也完全沒有拿到錢等語（見本院卷第
    40頁），且卷內亦無證據證明被告有何犯罪所得，本院亦查
    無積極證據足認被告有何犯罪所得，爰不宣告沒收。
五、應適用之法律：
    刑事訴訟法第273條之1第1項、第299條第1項前段、第310條
    之2、第454條第2項，判決如主文。
六、如不服本件判決，得自收受送達之翌日起20日內，表明上訴
    理由，向本院提起上訴狀（須附繕本）。　　
本案經檢察官李亞蓓提起公訴、檢察官吳宣憲到庭執行職務。　
中　　華　　民　　國　　111 　年　　11 　月　　28　　日
　　　　　　　　　刑事第四庭    法　官  李怡貞
以上正本與原本無異。
如不服本判決應於收受送達後20日內向本院提出上訴書狀，並應
敘述具體理由；其未敘述上訴理由者，應於上訴期間屆滿後20日
內向本院補提理由書（均須按他造當事人之人數附繕本）「切勿
逕送上級法院」。
告訴人或被害人如對於本判決不服者，應具備理由請求檢察官上
訴，其上訴期間之計算係以檢察官收受判決正本之日期為準。
                                書記官  林鈺珣 
中　　華　　民　　國　　111 　年　　11　　月　　29　　日
附錄本案論罪科刑法條全文：
中華民國刑法第30條
（幫助犯及其處罰）
幫助他人實行犯罪行為者，為幫助犯。雖他人不知幫助之情者，
亦同。
幫助犯之處罰，得按正犯之刑減輕之。
中華民國刑法第339條
（普通詐欺罪）
意圖為自己或第三人不法之所有，以詐術使人將本人或第三人之
物交付者，處 5 年以下有期徒刑、拘役或科或併科 50 萬元以
下罰金。
以前項方法得財產上不法之利益或使第三人得之者，亦同。
前二項之未遂犯罰之。
洗錢防制法第14條
有第二條各款所列洗錢行為者，處 7 年以下有期徒刑，併科新
臺幣 5 百萬元以下罰金。
前項之未遂犯罰之。
前二項情形，不得科以超過其特定犯罪所定最重本刑之刑。
附件：
臺灣桃園地方檢察署檢察官起訴書
                                   111年度偵緝字第1195號
　　被　　　告　楊宗勳　男　29歲（民國00年00月00日生）
　　　　　　　　　　　　住南投縣○○鎮○○巷00號
                        居南投縣○○鄉○○街000號
　　　　　　　　　　　　國民身分證統一編號：Z000000000號
上列被告因詐欺等案件，已經偵查終結，認應提起公訴，茲將犯
罪事實及證據並所犯法條分敘如下：
　　　  犯罪事實
一、楊宗勳與真實姓名年籍不詳、綽號「三寶」之詐欺集團成員
    共同意圖為自己不法之所有，基於詐欺取財及洗錢之犯意聯
    絡，先由楊宗勳於民國109年3、4月間，指示友人陳俊玄，
    在桃園市某統一超商，將陳俊玄名下之台新國際商業銀行帳
    號000-00000000000000號帳戶（下稱台新銀行帳戶）及遠東
    國際商業銀行帳戶之存摺、提款卡及密碼，以郵寄方式交予
    「三寶」及所屬之詐欺集團成員做為從事財產犯罪、逃避偵
    查機關查緝之工具。嗣該詐欺集團成員即於110年5月間，透
    過通訊軟體LINE結識李威霖，向李威霖佯稱有一投資方法，
    可依指示操作獲利云云，致李威霖陷於錯誤，於110年5月3
    日22時4分許，以網路轉帳方式，匯款2萬元至陳俊玄上開台
    新銀行帳戶內。俟李威霖匯款後，該款項旋遭不詳之人轉出
    ，以掩飾、隱匿該犯罪所得之去向。嗣因李威霖發覺有異而
    報警處理，始悉上情。
二、案經本署檢察官自動檢舉簽分偵辦。
　　　  證據並所犯法條
一、證據清單及待證事實
編號 證據名稱 待證事實 (一) 被告楊宗勳於偵查中之供述。 訊據被告固坦承有於上述時間指示陳俊玄交寄前述帳戶之存摺、提款卡、密碼，惟矢口否認有何詐欺取財及洗錢之犯行，辯稱：「三寶」是我透過網路遊戲認識的，我不知道他是騙人的等語。 (二) 證人即同案被告陳俊玄於偵查中之證述。 證明陳俊玄於上述時間依被告之指示交寄前述帳戶之存摺、提款卡、密碼之事實。 (三) 被害人李威霖於警詢中之指述。 被害人受騙轉帳匯款之經過。 (四) 被害人之匯款明細、陳俊玄申辦之前述台新銀行帳戶之開戶資料、交易明細。 證明被害人於110年5月3日22時4分許，轉帳匯款2萬元至陳俊玄上開台新銀行帳戶之事實。 (五) 被告與陳俊玄間以通訊軟體facetime及LINE之對話紀錄。 證明陳俊玄於上述時間依被告之指示交寄前述帳戶之存摺、提款卡、密碼之事實。 
二、核被告所為，係犯刑法第339條第1項之詐欺取財罪嫌、洗錢
    防制法第14條第1項之洗錢罪嫌。被告係以一行為觸犯數罪
    名，為想像競合犯，請依刑法第55條前段之規定，從較重之
    洗錢罪嫌處斷。又被告與真實姓名年籍不詳、綽號「三寶」
    之詐欺集團成員間有犯意聯絡、行為分擔，請論以共同正犯
    。
三、依刑事訴訟法第251條第1項提起公訴。
　  此　致
臺灣桃園地方法院
中　　華　　民　　國　 111　　年　　4 　　月　　13　　日
                              檢  察  官  李  亞  蓓
本件證明與原本無異　
中　　華　　民　　國　 111　　年　  4   　月    25  　日
                              書  記  官  鄭      和 
所犯法條
中華民國刑法第339條
（普通詐欺罪）
意圖為自己或第三人不法之所有，以詐術使人將本人或第三人之
物交付者，處 5 年以下有期徒刑、拘役或科或併科 50 萬元以
下罰金。
以前項方法得財產上不法之利益或使第三人得之者，亦同。
前二項之未遂犯罰之。
洗錢防制法第14條
有第二條各款所列洗錢行為者，處 7 年以下有期徒刑，併科新
臺幣 5 百萬元以下罰金。
前項之未遂犯罰之。
前二項情形，不得科以超過其特定犯罪所定最重本刑之刑。